【裁判字號】    89,訴,765
【裁判日期】    890818
【裁判案由】    偽造貨幣
【裁判全文】
臺灣桃園地方法院刑事判決                          八十九年度訴字第七六五號
    公  訴  人  臺灣桃園地方法院檢察署檢察官
    被      告  甲○○
    指定辯護人  本院公設辯護人乙○○
右列被告因偽造貨幣案件，經檢察官提起公訴（八十九年度偵字第五三六四號），本
院判決如左：
    主      文
甲○○收受後方知為偽造之通用紙幣而仍行使，處罰金仟元，如易服勞役以佰元
折算壹日。
扣案偽造之編號ＰＹ九九八四一０ＦＱ號面額新台幣伍佰元之通用紙幣壹張沒收。
    事      實
一、甲○○於民國八十八年十二月六日下午四時許，駕駛ＪＯ—七五一號營業大貨車
    行經國道一號高速公路楊梅收費站南向第十四號收費車道時，竟持用其前於不詳
    時、地所取得且係收受後方知為偽造之編號ＰＹ九九八四一０ＦＱ號面額新台幣
    （下同）伍佰元之紙幣一張，據以向收費員丙○○購買回數票一本而行使之。待
    黎女發覺有異旋吹哨示意余某停車，惟其仍驅車揚長離去。嗣經丙○○記下車號
    送警處理始循線查獲甲○○。
二、案經內政部警政署國道公路警察局第二警察隊報請臺灣桃園地方法院檢察署檢察
    官偵查起訴。
    理      由
一、右揭關於ＪＯ—七五一號營業大貨車駕駛人如何於前開時、地，持用偽造之編號
    ＰＹ九九八四一０ＦＱ號面額伍佰元之紙幣一張向收費員丙○○購買回數票一本
    ，待黎女發覺有異旋吹哨示意停車，惟該車駕駛人仍驅車駛離等情，業據證人丙
    ○○於警訊及本院調查時證述甚詳，且有編號ＰＹ九九八四一０ＦＱ號之伍佰元
    紙幣一張扣案可憑。至扣案之紙幣經送鑑結果，證實確係偽鈔乙節，則有內政部
    警政署刑事警察局八十八年十二月二十八日刑鑑字第一三八八八六號鑑驗通知書
    一紙存卷足佐。查ＪＯ—七五一號營業大貨車係被告駕用之汽車，不曾失竊亦未
    曾借供他人使用之情，此分據被告於警訊及本院審理時承明。顯見該車係始終在
    被告駕駛使用之中。次查，丙○○發覺係收得偽鈔之際，該輛營業大貨車尚未駛
    離票亭乙情，此並據黎女於警訊述明。可見當時黎女與該車之距離甚近，職是，
    其要無誤記車號之虞，況黎女於本院審理時證稱：（那輛）大貨車，後斗是開放
    式的，非密閉型等語，其所描述之車型核與被告於本院審理時自承：（我的車）
    是一般貨車，有後平斗，有三面護欄，非廂式等語相符，由此二端，至徵丙○○
    所稱使用偽鈔購買回數票之人所駕駛者，確係被告之ＪＯ—七五一號營業大貨車
    無疑，準此，茲該車既始終均由被告自行駕駛使用中，未曾轉借他人亦不曾失竊
    ，由是，則駕駛該車於上揭時、地持用偽鈔購買回數票之人必係被告之情，狀極
    顯明。再查，扣案之偽鈔，其紙質粗糙，用手觸摸即知與真鈔不同，鈔面亦無浮
    水印等情，業經本院當庭勘驗屬實並載明審判筆錄可循。該紙偽鈔之紙質既與真
    鈔迥異，用手觸摸即知為偽，復參酌黎女甫收得之際旋查覺係偽鈔之情，可見該
    紙鈔票極易辨明真偽，任人持之均無誤認係真鈔之可能，則被告又何獨不然？綜
    此，足證被告確有前揭知情竟仍使用扣案之偽鈔以購買回數票之犯行，殊無可疑
    。其空言否認並執前詞置辯，核屬卸之詞，委不足採。又查，被告平時係以駕駛
    ＪＯ—七五一號營業大貨車載運貨物為業，此據被告供述在卷。被告既以為不特
    定人運送貨物為業，收取者復係不特定人所給付之現金，再衡諸收取運費時，往
    往未曾亦無暇詳究細查所收受貨幣真偽之情，是以被告係於收受後方知上開紙幣
    係屬偽鈔，尚與常情無違，況本件並未查扣大量偽造紙幣，且被告除上情之外，
    亦查無其他行使偽造通用紙幣之犯行，而核之證人丙○○前開證述及一切事證，
    是僅足以認定被告行使之際係知該紙紙幣屬偽鈔，尚無從逕認被告於收受之初即
    知為偽而仍故意收受，因之，本諸「罪疑唯輕原則」，本件自僅得認定被告係於
    收受後方知為偽鈔。公訴人認被告係知偽而故予收受云云，尚屬無據，應予敘明
    。綜述，本件事證已明，被告犯行洵堪認定，應依法論科。
二、核被告所為，係犯刑法第一百九十六條第二項之收受後方知為偽造之通用紙幣而
    仍行使罪。公訴人因誤認被告係知偽而故予收受並持之行使，指其係犯同法條第
    一項之罪，顯有未洽，起訴法條應予變更。爰審酌被告犯罪動機、目的、手段、
    所生危害及犯罪後態度等一切情狀，量處如主文所示之刑，並諭知易服勞役之折
    算標準。
三、扣案偽造之編號ＰＹ九九八四一０ＦＱ號面額新台幣伍佰元鈔票一張，為偽造之
    通用紙幣，不問屬於犯人與否，應依刑法第二百條規定，宣告沒收。
據上論斷，應依刑事訴訟法第二百九十九條第一項前段、第三百條，刑法第一百九十
六條第二項、第二百條、第四十二條第二項，罰金罰鍰提高標準條例第一條前段、第
二條，判決如主文。
本案經檢察官呂理銘到庭執行職務
中      華      民      國    八十九    年      八      月     十八     日
                              臺灣桃園地方法院刑事第三庭
                                  法  官  蔡榮澤
右正本證明與原本無異。
如不服本判決，應於判決送達後十日內向本院提出上訴狀( 應附繕本 )，上訴於
臺灣高等法院。
                                    書記官   劉德壽
中        華        民        國   八十九   年   九   月    六    日
附論罪科刑依據之法條：
刑法第一百九十六條
行使偽造、變造之通用貨幣、紙幣、銀行券或意圖供行使之用而收集或交付於人者，
處三年以上十年以下有期徒刑，得併科五千元以下罰金。
收受後方知為偽造、變造之通用貨幣、紙幣、銀行券，而仍行使或意圖供行使之用而
交付於人者，處五百元以下罰金。
第一項之未遂犯罰之。


司法院資訊處製作；財團法人民間司法改革基金會備份。
